臺灣高等法院臺南分院民事判決　　　　　　　　　　　　九十一年度重上字第五號
　　　上　訴　人　乙○○○
　　　法定代理人　甲○○
　　　訴訟代理人　丙○○
右當事人間請求清償借款事件，上訴人對於中華民國九十年十一月二十二日台灣臺南
地方法院第一審判決（九十年度重訴字第五四三號）提起上訴，本院判決如左：
　主　　文
上訴駁回。
第二審訴訟費用由上訴人負擔。
    　事    實
甲、上訴人方面：
一、聲明：(一)、原判決廢棄。(二)、被上訴人在第一審之訴及假執行聲請均駁回。(三)、
    第一、二審訴訟費用均由被上訴人負擔。
二、陳述：除與原判決記載相同者，茲引用之外，補稱：
  (一)依卷附資料上訴人立約定書之時間為八十年四月廿七日，而系爭九筆借款，除其
    中一筆借款時間為八十九年八月間外，其餘均集中於八十九年十月至同年十二月
    ，此有附表二可稽。足見立約定書距借款已相距九年多，且借據上借款人及連帶
    保證人之姓名與住址均為同一人之筆跡。而上訴人堅決否認為蕭再福擔任八十九
    年借款之連帶保證人，則借據上之筆跡非上訴人之筆跡應可認定。至於借據上之
    印文，上訴人主張係蕭再福所盜用，核與被上訴人在一審時法官問：「借據上被
    告乙○○○之簽名蓋章是何人所為？」被上訴人答：「這些均是被告蕭再福拿被
    告傅吳錦崔的印章來蓋的」等語，相互符合。按上訴人已否認有為蕭再福擔任八
    十九年間借款之連帶保證人，而借款時上訴人之印章係蕭某拿去蓋用，則上訴人
    之印章係被盜用，應可認定，原審認上訴人未舉證被盜用等情，顯屬錯誤。
  (二)依約定書第十三條有約定: 「本約定書係補充各個授信契據之一般性共通約款：
    ：」等語。茲為明瞭本件借款之授信契約內容，請被上訴人提出借據以外之其他
    授信資料，以供參酌。而鈞院亦命被上訴人提出上開借據。但被上訴人則提出「
    借款申請書」，茲因借款申請書和借據不同。應請被上訴人提出「借據」。
  (三)依借款人蕭再福九十一年二月二十日在鈞院供稱：「後來我與我太太及她（指上
    訴人）的印章都放在我這邊，直到去年五月中旬，她才將印章拿回去」、「我沒
    有主動告訴她繼續保證的事」、「沒有告訴她金額」。足證借據上連帶保證人之
    印章是蕭再福盜蓋上訴人之印章無疑。此與被上訴人在原審所述: 「這些都是被
    告蕭再福拿被告乙○○○的印章來蓋」等語亦相符。蕭再福既未通知上訴人有繼
    續保證及通知上訴人保證金額之事，自難認定上訴人對於十年來蕭再福每筆借款
    有保證之意思，應不負保證責任。
  (四)蕭再福之每筆借款，其借用期間均為一年，有卷附八十九年間之借據及被上訴人
    提出之借款申請書可稽，而一年借款期限屆滿後，被上訴人會令借款人辦理「換
    單」手續，此事實除有上揭證據可證外，亦有借款人蕭再福在鈞院所述：「因每
    年都有繼續換單」等語足稽，而所謂「換單」，實即延期清償。按「就定有期限
    之債務為保證者，如債權人允許主債務人延期清償時，保證人除對於其延期已為
    同意外，不負保證責任」民法第七百五十五條定有明文，主債務人蕭再福自八十
    年五月一日起開始向被上訴人借款，而所借款項期限均為一年，應屬「定有期限
    」之債務至明。嗣每年換單，而蕭再福就繼續保證及借款金額均未通知上訴人如
    前述。足見上訴人根本無法知悉蕭再福有借款及用上訴人名義擔任連帶保證人之
    事實，自無同意延緩清償可言，則上訴人縱有簽訂保證之約定書，依法上訴人亦
    不負保證責任，雖上訴人八十年四月廿七日簽訂之約定書第十一條第二款有約定
    ：「：：允許主債務人延期清償：：均毋須再徵求立約人之同意，立約人仍負全
    部債務之保證責任」，然依八十八年四月廿一日修正之民法七百三十九條之一規
    定：「本節所規定保證人之權利，除法律另有規定外，不得預先拋棄」，是上訴
    人八十年四月廿七日簽立約定書時，縱有拋棄延期清償之保證責任抗辯權，其拋
    棄依法應屬無效。
  (五)依被上訴人在一審之陳述及主債務人蕭再福在鈞院之證述，顯然上訴人對於蕭再
    福向被上訴人借款之事實均不知情，雖蕭再福持有上訴人之印章，惟依最高法院
    七十年台上字第六五七號及七十一年台上字第一三五五號判例意旨，應不得以蕭
    再福持有上訴人之印章，即認定上訴人應負表見代理之授權人責任，至於蕭再福
    供述上訴人之印章放在他那裡等語，上訴人堅決否認之，蕭某之供述應係個人避
    免觸及刑責之說詞，委不足取。
三、證據：除援用第一審所提之證據外，並聲請傳訊證人蕭再福、蕭周瓊珠。
乙、被上訴人方面：
一、聲明：(一)、上訴駁回。(二)、第二審訴訟費用由上訴人負擔。
二、陳述：除與原判決記載相同者，茲引用之外，補稱：
  (一)上訴人於原審已承認八十年四月二十七日之約定書所簽字係其本人所簽，印章係
    其本人所有，可確定借據、約定書之印文為主債務人蕭再福所蓋，其使用是主債
    務人蕭再福與上訴人乙○○○（被告）間之委任關係，委任人乙○○○仍應就受
    委任人之行為負其責任，承諾主債務人蕭再福之借款等債務及其他債務之連帶償
    付責任。
  (二)該印鑑一直置於主債務人蕭再福處，足證其使用係屬借款人蕭再福與上訴人乙○
    ○○兩人間之委任關係，非上訴人所稱之蕭再福「盜蓋」其印章行為。
  (三)主債務人蕭再福向被上訴人借款之期間為一年，被上訴人於主債務人蕭再福借款
    到期前，通知蕭再福還款，蕭再福於借款到期前，前來辦理清償再借款，而非上
    訴人所謂之「換單」（有借據為證），並非延期清償展期借款，舊借款還清後，
    借據就由借款人領回。八十年四月二十七日訂立之約定書第十一條第二款之約定
    ，與八十八年四月二十一日修正之民法七百三十九條之一規定無關。本案非「換
    單」式延期清償借款，當不適用修正後民法之規定。
三、證據：除援引第一審之立證方法外，補提委任狀正本乙份、放款授信申請書、核
    貸單共四十七份。
  　　理　　由
一、本件被上訴人起訴主張：蕭再福邀同蕭周瓊珠及上訴人乙○○○為連帶保證人，
    於八十年四月二十七日簽訂約定書，並於附表二所載之借款時間，向被上訴人借
    款九筆共計一千五百五十萬元，約定之借款期間、償還方式、利息及違約金之計
    算方式詳如附表二所載。兩造並約定上訴人如有一期未依約清償，即喪失期限利
    益，全部債務視為到期。詎蕭再福僅繳息至如附表二所示利息繳付迄日為止，依
    上開約定，本件九筆借款債務視為全部到期，尚積欠如附表一所示本金，經向上
    訴人催討，均置之不理，尚欠如附表一所示本金及利息暨違約金迄未清償，因提
    起本訴等語。上訴人則以：被上訴人所提出借據上「乙○○○」之印文雖為真正
    ，但借據上連帶保證人欄「乙○○○」姓名非其所簽，伊並未同意為連帶保證人
    等語，資為抗辯。
二、被上訴人主張蕭再福邀同蕭周瓊珠、上訴人乙○○○為連帶保證人，於八十年四
    月二十七日簽訂約定書，並於附表二所載之借款時間向被上訴人借款九筆共計一
    千五百五十萬元，約定之借款期間、償還方式、利息及違約金之計算方式詳如附
    表二所載。上開九筆借款，兩造並約定上訴人如有一期未依約清償，即喪失期限
    利益，全部債務視為到期。詎蕭再福僅繳息至如附表二所示利息繳付迄日為止，
    依前揭約定，本件九筆借款債務視為全部到期，尚積欠如附表一所示本金，經向
    上訴人催討，均置之不理，尚欠如附表一所示本金及利息暨違約金迄未清償等語
    ，業據提出借據、約定書、放款貸放傳票、轉帳收入傳票及利率表一件為證，上
    訴人乙○○○雖以前揭情詞置辯，惟按私文書經由本人或其代理人簽名、蓋章或
    按指印或有法院或公證人之認證者，推定為真正，民事訴訟法第三百五十八條第
    一項定有明文。經查本件被上訴人提出兩造於八十年四月二十七日所簽訂之約定
    書及本件九張借據，其上「乙○○○」之印文，經上訴人乙○○○自承該印文為
    真正（見原審九十年十一月十八日言詞辯論筆錄），並自承約定書上之簽名係其
    本人所為，則該約定書為真正已無疑義。再參諸主債務人蕭再福於本院準備程序
    中證稱：「我在八十年借款，由我太太與乙○○○做保證人，第一年印章是由他
    本人親自蓋的，因每年要換約一次，後來與我太太及他的印章都放在我這邊，直
    到去年（九十年）五月中旬，他才將印章拿回去。每次銀行於貸款到期一個月前
    通知我蓋章，有時在銀行蓋章，有時我去銀行拿單據回來家裡填寫、蓋章。填寫
    是會計幫我寫的」「他拿印章給我，當然有同意繼續當我的保證人」「因每年都
    有繼續換單。他應該曉得，他在台企永康分行的貸款，也是我當他的保證人，我
    們是互相保證，他在台企的借款，繳息有正常，我沒有主動告訴他繼續保證的事
    」「沒有告訴他金額，金額都是原來的保證金額，沒有變動。有借有還。」上訴
    人對於蕭再福供述之事實亦不為爭執，堪認蕭再福之供證為真實。上訴人與蕭再
    福既然互為借款之保證人，上訴人之印章又長期置放在蕭再福處，保證金額復未
    變動，自可認為上訴人有委任蕭再福在被上訴人之借據上蓋章，繼續作保之意思
    。揆諸前開說明，可推定借據為真正，其連帶保證為有效。復觀諸兩造於八十年
    四月二十七日簽立之保證約定書第一條：「本約定書所稱一切債務，係指立約人
    對於現在（含過去所負現在尚未清償）及將來對貴行所負之票據、借款、墊款、
    保證等債務及其他債務，並包括利息、違約利息、違約金、損害賠償及其他有關
    費用。」；另第十一條並約定：立約人所保證之債務，如主債務人未依約履行，
    立約人當即負責，立即如數付清：：，是依上開約定，保證人於主債務人未依約
    履行時債務時，保證人當即須負責如數清償。上訴人雖主張依修正後之民法第七
    百三十九條之一規定：「本節所規定保證人之權利，除法律另有規定外，不得預
    先拋棄」，而上開約定書第十一條第二款約定：「：：允許主債務人延期清償：
    ：均毋須再徵求立約人之同意，立約人仍負全部債務之保證責任」，其約定拋棄
    允許主債務人延期清償之權利應屬無效云云。惟查本件自主債務人蕭再福於八十
    年五月間第一次借款後，主債務人蕭再福歷年均再辦理借款申請，以還清舊欠，
    此有上訴人不爭執之歷年借款申請書、循環額度放款核貸單、授信申請書（均影
    本）在卷可稽，堪信本件係重新借款，還清舊欠，並非延期清償，上訴人主張本
    件有修正後民法第七百三十九條之一之適用云云，尚無可採。
三、綜上所述，上訴人乙○○○係主債務人蕭再福向被上訴人借款一千五百五十萬元
    之連帶保證人。從而被上訴人依消費借貸之連帶保證法律關係，請求上訴人應與
    蕭再福連帶給付被上訴人一千五百五十萬元及如附表一所示之利息及違約金，核
    屬正當。原審為上訴人敗訴之判決，並依兩造之聲請分別酌定擔保金額予以宣告
    假執行及免為假執行，並無不合。上訴意旨指摘原判決不當，求予廢棄改判，為
    無理由，應予駁回。
四、本件事證已臻明確，兩造其餘攻擊、防禦方法，於判決結果不生影響，爰不另一
    一贅敘，併此說明。
五、據上論結，本件上訴為無理由，依民事訴訟法第四百四十九條條第一項、第七十
    八條，判決如主文。
中　　　華　　　民　　　國    九十一    年　　　四　　　月     三十     日
                　　　　      臺灣高等法院臺南分院民事第二庭
                                  審判長法官
                              　    　　法官
                              　    　　法官
得上訴
